【裁判字號】    97,交訴,18
【裁判日期】    970805
【裁判案由】    公共危險等
【裁判全文】
臺灣宜蘭地方法院刑事判決              97年度交訴字第18號
公  訴  人  臺灣宜蘭地方法院檢察署檢察官
被      告  乙○○
上列被告因公共危險等案件，經檢察官提起公訴（97年度偵字第
733、1145號），嗣於本院準備程序進行中，被告先就被訴事實
為有罪之陳述，經裁定進行簡式審判程序，本院判決如下：
    主  文
乙○○因過失致人於死，處有期徒刑陸月；又駕駛動力交通工具
肇事，致人死亡而逃逸，處有期徒刑捌月。應執行有期徒刑壹年
。緩刑參年。
    事  實
一、乙○○於民國97年1月15日上午5時許，騎駛車牌號碼NP5─7
    11號機車，沿宜蘭縣員山鄉○○路○段往枕山路方向行駛，
    於同日上午5時20分許，行經宜蘭縣員山鄉○○路102號前時
    ，本應注意汽車行駛時，駕駛人應注意車前狀況，並隨時採
    取必要之安全措施，而依當時夜間有照明、柏油路面、路面
    無缺陷、路面無障礙物等狀況，並無不能注意之情事，詎其
    竟疏未注意車前狀況，未注意到前方正橫越馬路中之行人陳
    莊娥，且未採取必要之安全措施，以致煞避不及，其所駕機
    車之左側撞擊前方行人陳莊娥之右側身體，致其機車之左後
    照鏡因而斷裂，並造成陳莊娥倒地，且因此受有右後腳小腿
    挫傷併脛骨與腓骨閉鎖性骨折、後頭部挫傷及顱內出血等傷
    害，雖經路人報警而將陳莊娥送醫急救後，陳莊娥仍於97年
    1月23日凌晨1時50分許，因上開傷勢不治死亡。而乙○○於
    97年1月15日上午5時20分許車禍發生當時，明知其已騎駛機
    車撞擊前方行人而肇事，並導致該行人倒地受傷或死亡，不
    僅未協助該行人就醫或報警，復未留在現場等候警方處理，
    反而另行基於肇事逃逸之犯意，立刻騎駛機車逃離現場。嗣
    經警方據報至現場處理時，發現肇事車輛所遺留之機車左後
    照鏡一個及手套一付，乃至附近之機車修理行查訪後，始循
    線查得乙○○涉嫌撞擊行人並肇事逃逸，並通知乙○○到案
    。
二、案經宜蘭縣警察局宜蘭分局報請臺灣宜蘭地方法院檢察署檢
    察官相驗後偵查起訴，嗣於本院準備程序進行中，被告先就
    被訴事實為有罪之陳述，經裁定進行簡式審判程序。
    理  由
一、上揭犯罪事實，業據被告乙○○於本院審理時坦承不諱，核
    與證人即被害人陳莊娥之女陳思潁、證人即被害人陳莊娥之
    夫甲○○指訴陳莊娥因車禍受傷不治死亡及肇事者逃逸之情
    節相符，且有道路交通事故現場圖、道路交通事故調查報告
    表、宜蘭縣政府警察局宜蘭分局道路交通事故肇事人自首情
    形紀錄表、宜蘭縣政府警察局宜蘭分局處理相驗案件初步調
    查報告暨報驗書、舉發違反道路交通管理事件通知單、宜蘭
    縣政府警察局宜蘭分局枕山派出所處理道路交通事故陳報單
    、宜蘭縣政府警察局宜蘭分局枕山派出所道路交通事故當事
    人登記聯單、宜蘭縣政府警察局宜蘭分局枕山派出所疑似道
    路交通事故肇事逃逸追查表各一件，及宜蘭縣政府警察局宜
    蘭分局枕山派出所刑案查訪紀錄表三件、採證相片十八張、
    路口監視器錄影畫面翻拍相片五張在卷可稽。此外，復有被
    告肇事後遺留於車禍現場之機車左後照鏡一個及手套一付扣
    案可資佐證。而被害人陳莊娥確因本件車禍導致受有右後腳
    小腿挫傷併脛骨與腓骨閉鎖性骨折、後頭部挫傷及顱內出血
    等傷害，經送醫急救後，仍因上開傷勢於97年1月23日凌晨1
    時50分許不治死亡等情，亦有國立陽明大學附設醫院診斷證
    明書可佐，並經臺灣宜蘭地方法院檢察署檢察官會同檢驗員
    相驗屬實，並製有相驗筆錄、相驗屍體證明書、法醫檢驗報
    告書各一件及相驗照片十五張附卷足憑。且按汽車行駛時，
    駕駛人應注意車前狀況，並隨時採取必要之安全措施，道路
    交通安全規則第94條第3項定有明文，被告乙○○對此實難
    諉稱不知，其駕車行經肇事地點之宜蘭縣員山鄉○○路102
    號前時，本應注意遵守上開規定，且依卷附前揭道路交通事
    故調查報告表所載，於事故當時為夜間有照明、柏油路面、
    路面無缺陷、路面無障礙物，並無不能注意之情事，被告竟
    疏未注意車前狀況及採取必要之安全措施，以致煞避不及，
    而撞擊前方正橫越馬路中之行人陳莊娥，肇致本件車禍發生
    ，其駕駛行為顯有過失，而其過失行為，復與被害人之死亡
    間，具有相當因果關係。再者，觀諸被告車禍肇事後，其所
    駕機車之左後照鏡因撞擊被害人身體而斷裂，且被告亦因衝
    擊力道過大而人車倒地件等情（參見上開採證相片），可見
    其撞擊力道非輕，堪信被告駕車肇事當時應明知已撞到人並
    致人受傷或死亡，卻未扶助傷者就醫或報警處理，旋即駕車
    逃離現場。綜上所述，足徵被告首揭自白確與事實相符，本
    件事證已臻明確，被告之犯行堪予認定，應依法論科。
二、核被告乙○○騎駛機車疏未注意車前狀況及採取必要之安全
    措施，因而撞擊被害人，導致被害人傷重不治死亡，核其此
    部分所為，係犯刑法第276條第1項之過失致人於死罪。又被
    告明知騎駛機車肇事，導致他人倒地受傷或死亡，不僅未協
    助傷者就醫或報警，復未留在現場等候警方處理，反而立刻
    駕車逃離現場，核其此部分所為，係犯刑法第185條之4之駕
    駛動力交通工具肇事，致人死亡而逃逸罪。被告所犯前揭二
    罪間，犯意各別，行為互殊，應予分論併罰。爰審酌被告之
    品行、智識程度；刑法增訂第185條之4之駕駛動力交通工具
    肇事，致人死傷而逃逸罪係為追求交通安全，並科予駕駛人
    於肇事後應對被害人施以緊急救護措施，防止被害人死傷結
    果發生或擴大之義務，然被告之所為，已嚴重悖離上開法條
    之立法政策目的，犯罪情節匪淺；被告於騎駛機車時未善盡
    注意義務，竟疏未注意車前狀況及採取必要之安全措施，因
    而撞擊被害人，導致被害人死亡，其過失程度頗重；犯後已
    坦承犯行，且已與被害人家屬達成民事和解（參卷附之宜蘭
    縣員山鄉調解委員會調解書），賠償被害人家屬損失之犯後
    態度及被害人因本件車禍而死亡等一切情狀，分別量處如主
    文所示之刑，並定其應執行之刑，以示懲儆。末查，被告前
    未曾因故意犯罪受有期徒刑以上刑之宣告，此有臺灣高等法
    院被告前案紀錄表一件在卷可稽，其因一時疏失致罹刑章，
    經此審理教訓後，當知警惕而無再犯之虞，故本院認所宣告
    之刑以暫不執行為適當，爰併宣告緩刑三年，以啟自新。
據上論斷，應依刑事訴訟法第273條之1第1項、第299條第1項前
段，刑法第276條第1項、第185條之4、第51條第5款、第74條第1
項第1款，刑法施行法第1條之1，判決如主文。
本案經檢察官吳廣莉到庭執行職務。
中    華    民    國    97    年    8     月    5     日
                  刑事第三庭法  官  劉家祥
以上正本證明與原本無異。
如不服本判決應於收受本判決後10日內向本院提出上訴書狀，並
應敘述具體理由。若未敘述理由者，應於上訴期間屆滿後20日內
向本院補提理由書狀(均須按他造當事人之人數附繕本)。
                            書記官  劉謹翊
中    華    民    國    97    年    8     月    5     日
附錄本案論罪科刑法條全文：
中華民國刑法第276條第1項（過失致死罪）
因過失致人於死者，處2年以下有期徒刑、拘役或2千元以下罰金
。
中華民國刑法第185條之4（肇事遺棄罪）
駕駛動力交通工具肇事，致人死傷而逃逸者，處6月以上5年以下
有期徒刑。
中華民國刑法施行法第1條之1
中華民國九十四年一月七日刑法修正施行後，刑法分則編所定罰
金之貨幣單位為新臺幣。
九十四年一月七日刑法修正時，刑法分則編未修正之條文定有罰
金者，自九十四年一月七日刑法修正施行後，就其所定數額提高
為三十倍。但七十二年六月二十六日至九十四年一月七日新增或
修正之條文，就其所定數額提高為三倍。


司法院資訊處製作；財團法人民間司法改革基金會備份。
